【裁判字號】    97,訴,652
【裁判日期】    981109
【裁判案由】    損害賠償
【裁判全文】
臺灣屏東地方法院民事判決  97年度訴字第652號
原      告  丙○○
被      告  乙○○○
訴訟代理人  甲○○
上列當事人間因損害賠償事件，經原告提起刑事附帶民事訴訟，
由本院刑事庭移送前來，本院於民國98年10月26日言詞辯論終結
，判決如下：
    主      文
被告應給付原告新臺幣壹拾萬元，及自民國九十八年一月七日起
至清償日止，按週年利率百分之五計算之利息。
原告其餘之訴駁回。
訴訟費用由被告負擔十分之一，餘由原告負擔。
本判決第一項得假執行。
原告其餘假執行之聲請駁回。
    事實及理由
一、按訴狀送達後，原告不得將原訴變更或追加他訴；但擴張或
    減縮應受判決事項之聲明者，不在此限。民事訴訟法第255
    條第1 項第3 款定有明文。經查，原告於刑事附帶民事訴訟
    起訴時，原請求自民國97年10月25日起算，按週年利率3%計
    算之利息，嗣於本院言詞辯論時當庭變更為自98年1月7日起
    算，按週年利率5%計算之利息（見第16頁），經核分別屬減
    縮與擴張應受判決事項之聲明，依前開說明，應予准許。
二、原告起訴主張：被告於96年9月16日上午6時20分許，在屏東
    縣鹽埔鄉鹽埔國小內司令台旁之公眾得出入場所，以「男人
    （臺語）幹才有法度」、「大家沒像她那麼鴨霸、奸詐」等
    足以貶損他人社會人格之言詞侮辱原告。又於96年9 月17日
    上午6 時20分許，在上址以「給她做會計，這些錢給她吞去
    ，看你會甘願嗎」之不實事項指摘原告。另於96年9 月20日
    上午6 時20分許，在上址又以「她真正鴨霸又在吞銅吞鐵」
    之不實事項指摘原告，足以毀損原告之名譽。綜上，爰依民
    法侵權行為之法律關係請求被告賠償精神上之損害等語，並
    聲明：(一)被告應給付原告新臺幣（下同）100 萬元，及自98
    年1月7日起至清償日止，按週年利率5%計算之利息。(二)願供
    擔保請准宣告假執行。
三、被告則以：未說過那些話等語資為抗辯，並聲明：原告之訴
    駁回。
四、按刑事訴訟判決所認定之事實，固非當然有拘束民事訴訟判
    決之效力，但民事法院調查刑事訴訟原有之證據，而斟酌其
    結果以判斷事實之真偽，並於判決內記明其得心證之理由，
    即非法所不許（最高法院49年臺上字第929 號及69年臺上字
    第2674號判例意旨參照）。本院既已於98年10月26日言詞辯
    論時提示本院98年度簡上字第27號刑事訴訟之卷證資料予兩
    造表示意見，故本院自得斟酌調查該部分證據之結果，以判
    斷事實之真偽，並於判決內記明得心證之理由。
五、原告主張被告於96年9月16日上午6時20分許，在屏東縣鹽埔
    鄉鹽埔國小內司令台旁之公眾得出入場所，以「男人（臺語
    ）幹才有法度」、「大家沒像她那麼鴨霸、奸詐」等足以貶
    損他人社會人格之言詞侮辱原告。又於96年9月17日上午6時
    20分許，在上址以「給她做會計，這些錢給她吞去，看你會
    甘願嗎」之不實事項指摘原告。另於96年9月20日上午6時20
    分許，在上址又以「她真正鴨霸又在吞銅吞鐵」之不實事項
    指摘原告，足以毀損原告之名譽等事實，均為被告所否認，
    並以前詞置辯。經本院與兩造協議簡化爭點，所整理之爭點
    為：(一)被告有無侵害原告名譽權之行為？(二)原告得否請求被
    告賠償其非財產上之損害？若可，賠償之金額為多少始為適
    當？茲將本院得心證之理由分述如下：
（一）被告有無侵害原告名譽權之行為？
      經查，被告上開行為，業經本院刑事庭以98年度簡上字第
      27號判決判處有罪確定，此已據本院依職權調閱該刑事事
      件卷宗查核屬實；且本件有錄音光碟與其譯文可稽，而被
      告亦不否認光碟及譯文之內容（見該卷第29頁），是被告
      空言否認說過上述話語，實非可取。按所謂名譽，係指人
      之品性、德行、名聲、信用或其他人格的價值，受到來自
      社會上客觀的評價之謂。如以言語、文字、漫畫或其他方
      法貶損他人在社會上評價，使其受到他人憎惡、蔑視、侮
      辱、嘲笑、不齒與其來往，即構成名譽之侵害，不以廣佈
      社會為必要，但須有第三人知悉其事。查被告上開話語，
      依前揭說明及社會一般通念，應足以貶損原告之德行與人
      格價值，且事發地點在鹽埔國小司令台旁，可使第三人知
      悉其事，足以造成原告心理上之痛苦與難堪，減損其社會
      評價，自堪認被告有侵害原告名譽權之行為。
（二）原告得否請求被告賠償其非財產上之損害？若可，賠償之
      金額為多少始為適當？
    1.按因故意或過失，不法侵害他人之權利者，負損害賠償責
      任。又不法侵害他人之身體、健康、名譽、自由、信用、
      隱私、貞操，或不法侵害其他人格法益而情節重大者，被
      害人雖非財產上之損害，亦得請求賠償相當之金額，民法
      第184 條第1 項前段、第195 條第1 項前段分別定有明文
      。原告依前揭規定請求被告賠償其非財產上之損害，自屬
      有據。
    2.次按民法第195 條第1 項所謂相當之金額，應以實際加害
      情形與被害人受損情節之程度，以及加害人、被害人之身
      分、地位、經濟狀況等加以判斷（最高法院47年臺上字第
      1221號判例意旨參照）。查原告係高職畢業，經營嬰兒用
      品店，月入約2萬餘元，且名下有總額2,455,187元之財產
      ，有稅務電子閘門財產所得調件明細表1 份可稽（見第13
      、17頁），為被告所不爭。而被告從未就學，目前務農，
      種植檳榔，年收入約7、8萬元，名下無財產，亦有其稅務
      電子閘門財產所得調件明細表1份可憑（見第9、17頁），
      為原告所不爭。故本院斟酌兩造之身分、地位、經濟狀況
      及原告所感受精神痛苦之程度等一切情狀，認原告請求被
      告賠償之非財產上損害，以10萬元為適當，逾此範圍之請
      求，即非有據。
六、再按「給付無確定期限者，債務人於債權人得請求給付時，
    經其催告而未為給付，自受催告時起，負遲延責任。其經債
    權人起訴而送達訴狀，或依督促程序送達支付命令，或為其
    他相類之行為者，與催告有同一之效力。」、「遲延之債務
    ，以支付金錢為標的者，債權人得請求依法定利率計算之遲
    延利息。」、「應付利息之債務，其利率未經約定，亦無法
    律可據者，週年利率為百分之五。」民法第229條第2項、第
    233條第1項前段及第203 條分別定有明文。從而，原告依侵
    權行為損害賠償之法律關係，請求被告給付10萬元，及自刑
    事附帶民事訴訟起訴狀繕本送達被告之翌日即98年1月7日（
    見本卷第6 頁）起至清償日止，按週年利率5%計算之利息，
    為有理由，應予准許；逾此部分之請求，則屬無據，應予駁
    回。
七、本件所命給付之金額未逾50萬元，併依民事訴訟法第389 條
    第1項第5款規定，依職權宣告假執行。原告此部分陳明願供
    擔保請准宣告假執行，即無必要，附此敘明。至原告敗訴部
    分，其假執行之聲請已失所附麗，爰併駁回之。
八、兩造其餘攻擊、防禦方法及舉證，經本院斟酌後認均不足以
    影響本判決之結果，自無逐一詳予論駁之必要，末此說明。
九、據上論結，本件原告之訴，為一部有理由，一部無理由，依
    民事訴訟法第79條、第389條第1項第5款，判決如主文。
中    華    民    國    98    年    11    月    9     日
                    民事第一庭  法  官  張以岳
以上正本係照原本作成。
如不服本判決，應於送達後20日內，向本院提出上訴狀並表明上
訴理由，如於本判決宣示後送達前提起上訴者，應於判決送達後
10日內補提上訴理由書（須附繕本）。
中    華    民    國    98    年    11    月    9     日
                                書記官  張婉郁


司法院資訊處製作；財團法人民間司法改革基金會備份。
